---
title: "R Notebook"
output: html_notebook
---

```{r}
library(dplyr)
library(forecast)
library(TTR)
library(fpp2)
library(tseries)
library(astsa)
library(fpp3)
library(ggpubr) 
library(fGarch) # garchFit()
library(rugarch) # garch fitting
library(TSA)
library(aTSA) # arch.test
library(PerformanceAnalytics)
library(xts)
```

```{r}
library(googledrive)

file_id <- "1_yORcBjtE48DhFausyYt69-h_qYDo9bs"      # id dari file (dapat dilihat pada alamat url ketika file dibuka)
temp_file <- tempfile(fileext = ".csv")
drive_download(as_id(file_id), path = temp_file)

# jika file tersimpan di direktori lokal atau public repo, maka dapat diakses langsung
data <- read.csv(temp_file)
```
<!-- Ekplorasi Data -->
```{r}
# Mengubah jenis data ds menjadi datetime
data$ds <- as.POSIXct(gsub("T|Z", " ", data$ds), format="%Y-%m-%d %H:%M")

data<-aggregate(y~ds, data, sum)
glimpse(data)

tail(data)
```

```{r}
# Membentuk data Training
ts_train <- data %>% 
  filter(year(ds) == 2023 & month(ds) %in% 1:4)
tail(ts_train)
```

```{r}
# Membentuk Data Testing
ts_test <- data %>% 
  filter(year(ds) == 2022 & month(ds) == 5 & day(ds) %in% 1:20)
tail(ts_test)
```

```{r}
# Ubah data menjadi objek Time-Series dengan frequency bernilai 24
ts_data<-ts(data=ts_train$y, frequency = 24)
```

```{r}
# Melakukan plot ACF dan PACF terhadap data train
par(mfrow = c(1,2))
acf(ts_data)
pacf(ts_data)
```
Diketahui dari output tersebut pada ACF dan PACF data TMA bergelombang karena data tersebut mengandung musiman sehingga membuktikan bahwa data tersebut tidak stasioner. Karena data tersebut terbukti tidak stasioner maka data akan didiferensikan.

```{r}
# Dekomposisi terhadap data time series menjadi beberapa komponen

df_dekomposisi <- decompose(ts_data, type="additive")
plot(df_dekomposisi)
```

```{r}
## Plot Data Deret Waktu Musiman
plot(ts_data, main="Plot Data Musiman", ylab="Y")

## Plot Data secara musiman
seasonplot(x=ts_data, s=24, col=rainbow(5))

## Plot per subseries
ggmonthplot(ts_data)
```
# Data Non-Musiman (Non-Seasonal)
```{r}
# Plot ACF dan PACF data Non-Musiman
acf1 <- acf(ts_data, lag.max=96, xaxt="n", main="ACF" )
axis(1, at=0:96/24, labels = 0:96)

pacf1<- pacf(ts_data, lag.max=96, xaxt="n", main="PACF")
axis(1,at=0:96/24, labels = 0:96)
```
Bentuk grafik Tail Off sehingga belum stasioner untuk data Non-Musiman

```{r}
# Plot ACF data Musiman
acf1$lag <- acf1$lag * 24
acf1.1<- as.data.frame(cbind(acf1$acf,acf1$lag))
acf1.2<- acf1.1[which(acf1.1$V2%%24==0),]
barplot(height = acf1.2$V1,names.arg=acf1.2$V2, ylab="ACF", xlab="Lag", main="ACF Musiman")
```
Bentuk grafik Tail Off sehingga belum stasioner untuk data Musiman

```{r}
# Lakukan differensi ordo 2 kali terhadap data Non-Musiman
diff2_seasonal <- diff(ts_data, differences=2)
ts.plot(diff2_seasonal, type="l", main="Plot Data Training St-d2", xlab="Waktu(t)", ylab="Y (d2)")
```
```{r}
# Plot ACF dan PACF data Non-Musiman
acf2<-acf(diff2_seasonal,lag.max=96,xaxt="n",main="ACF d2")
axis(1, at=0:96/24, labels = 0:96)

pacf2<- pacf(diff2_seasonal, lag.max=96, xaxt="n", main="PACF d2")
axis(1,at=0:96/24, labels = 0:96)
```
Bentuk grafik Cut Off sehingga sudah stasioner untuk data Non-Musiman

```{r}
# Plot ACF data Musiman setelah didiferensi ordo 2 kali
acf2$lag <- acf2$lag * 24
acf2.1<- as.data.frame(cbind(acf2$acf,acf2$lag))
acf2.2<- acf2.1[which(acf2.1$V2%%24==0),]
barplot(height = acf2.2$V1,names.arg=acf2.2$V2, ylab="ACF", xlab="Lag", main="ACF d2 Musiman")
```
Bentuk grafik Tail Off sehingga belum stasioner untuk data Musiman

# Data Musiman (Seasonal)
```{r}
# Lakukan differensi 1 kali terhadap data Musiman
diff24_seasonal=diff(ts_data, lag=24)
ts.plot(diff24_seasonal,main="Plot Data Training Y-D1",xlab="Waktu(t)", ylab="Y (D1)")
```
```{r}
acf3<- acf(diff24_seasonal, lag.max=96, xaxt="n", main="ACF D1")
axis(1,at=0:96/24, labels = 0:96)

pacf3<- pacf(diff24_seasonal, lag.max=96, xaxt="n", main="PACF D1")
axis(1,at=0:96/24, labels = 0:96)
```
Bentuk grafik Cut Off sehingga sudah stasioner untuk data Musiman

```{r}
acf3$lag <- acf3$lag * 24
acf3.1<- as.data.frame(cbind(acf3$acf,acf3$lag))
acf3.2<- acf3.1[which(acf3.1$V2 %% 24==0),]
barplot(height = acf3.2$V1,names.arg=acf3.2$V2, ylab="ACF", xlab="Lag", main="ACF D1 Musiman")
```
Bentuk grafik Cut Off sehingga sudah stasioner untuk data Musiman

# Gabungkan differensi Non-Musiman dan Musiman
```{r}
diff24_2_seasonal <- diff(diff24_seasonal, differences=2)
ts.plot(diff24_2_seasonal, type="l", main="Plot Data Training St-d2D1", xlab="Waktu(t)", ylab="Y (d2D1)")
```
```{r}
diff24_2_seasonal %>% ggtsdisplay(lag.max = 100)
```
Non-Musiman $ARIMA(p,d,q)$ -> Dari plot PACF Tail Off terjadi sampai lag ke 12 (dapat bernilai 12 atau 0 apabila dianggap terlalu banyak), Dilakukan juga Differensi Non-Musiman sebanyak 2 kali (bernilai 2), Dari plot PACF Cut Off terjadi pada lag ke 2 (bernilai 2) -> $ARIMA(0,2,2)$
Musiman $ARIMA(P,D,Q)$ -> Dari plot PACF Cut Off terjadi pada lag ke 72 (bernilai 3), Dilakukan juga Differensi Musiman sebanyak 1 kali (bernilai 1), Dari plot PACF Cut Off terjadi pada lag ke 24 (bernilai 1) -> $ARIMA(3,1,1)$
Frequensi (m) yang digunakan sebanyak 24

Sehingga model yang diperoleh adalah $ARIMA(0,2,2)(3,1,1)^24$

# Pemodelan

```{r}
# Dapat menggunakan auto arima untuk menentukan model yang baik
auto.arima(ts_data,
           stepwise = FALSE,
           approximation = FALSE)
```
Kandidat Model :
1. Model1 (Plot ACF & PACF) = $ARIMA(0,2,2)(3,1,1)^24$
2. Model2 (Auto Arima)= $ARIMA(2,0,2)(1,1,0)^24$

```{r}
# Model SARIMA 1
model1_seasonal<-Arima(ts_data,order=c(0,2,2),seasonal=c(3,1,1))
summary(model1_seasonal)
lmtest::coeftest(model1_seasonal)
checkresiduals(model1_seasonal)
```
```{r}
# Model SARIMA 2
model2_seasonal<-Arima(ts_data,order=c(2,0,2),seasonal=c(1,1,0))
summary(model2_seasonal)
lmtest::coeftest(model2_seasonal)
checkresiduals(model2_seasonal)
```
```{r}
# Perbandingan model SARIMA
c(SARIMA1=AIC(model1_seasonal),SARIMA2=AIC(model2_seasonal))
```
Berdasarkan nilai AIC diperoleh AIC SARIMA(1) lebih kecil, sehingga model terbaik adalah SARIMA(2). Model dengan nilai AIC yang lebih rendah dianggap lebih baik karena memberikan penjelasan yang lebih baik terhadap data tanpa overfitting.


# Diagnostik model
```{r}
# Plot sisaan dan Sisaan Terstandardisasi
par(mfrow=c(1,2))
plot(residuals(model2_seasonal), type="p", ylab="sisaan"); abline(h=0)
plot(rstandard(model2_seasonal), ylab="sisaan terstandardisasi"); abline(h=0)
```

```{r}
# Plot q-q dan histogram
par(mfrow=c(1,2))
h<-hist(residuals(model2_seasonal), main="Histogram Residual")
xfit<-seq(min(residuals(model2_seasonal)), max(residuals(model2_seasonal)), length=100)
yfit<-dnorm(xfit, mean=mean(residuals(model2_seasonal)), sd=sd(residuals(model2_seasonal)))
yfit<-yfit*diff(h$mids[1:2])*length(residuals(model2_seasonal))
lines(xfit,yfit)
qqnorm(residuals(model2_seasonal)); qqline(residuals(model2_seasonal))
```
```{r}
# Plot ACF dan PACF sisaan
par(mfrow = c(1,2))
Acf(residuals(model2_seasonal), main="Plot ACF Sisaan")
Pacf(residuals(model2_seasonal), main="Plot PACF Sisaan")
```
# Overfitting Model
Model yang digunakan adalah Model SARIMA(2) yaitu $ARIMA(2,0,2)(1,1,0)^24$. Ubah salah satu AR/MA saja sebanyak 1 level.

```{r}
# Model Overfitting 1 
model_overfitt1_seasonal<-Arima(ts_data,order=c(2,0,3),seasonal=c(1,1,0))
summary(model_overfitt1_seasonal)
lmtest::coeftest(model_overfitt1_seasonal)
checkresiduals(model_overfitt1_seasonal)
```

```{r}
# Model Overfitting 2 
model_overfitt2_seasonal<-Arima(ts_data,order=c(2,0,2),seasonal=c(2,1,0))
summary(model_overfitt2_seasonal)
lmtest::coeftest(model_overfitt2_seasonal)
checkresiduals(model_overfitt2_seasonal)
```
```{r}
# Model Overfitting 3 
model_overfitt3_seasonal<-Arima(ts_data,order=c(2,0,2),seasonal=c(1,1,1))
summary(model_overfitt3_seasonal)
lmtest::coeftest(model_overfitt3_seasonal)
checkresiduals(model_overfitt3_seasonal)
```
```{r}
# Perbandingan model SARIMA dan model Overfitting SARIMA
c(SARIMA1=AIC(model1_seasonal),SARIMA2=AIC(model2_seasonal), OverSARIMA1=AIC(model_overfitt1_seasonal), OverSARIMA2=AIC(model_overfitt2_seasonal), OverSARIMA3=AIC(model_overfitt3_seasonal))
```
Terlihat bahwa Model OverSARIMA3 memiliki nilai AIC terkecil,namun kita perlu mengecek keakuratan prediksi model terhadap data testing

# Peramalan

```{r}
# Menggunakan Model Sarima x untuk Prediksi
prediksi <- forecast::forecast(model1_seasonal,480) # 20 hari * 24 jam

# Menghitung akurasi model
forecast::accuracy(prediksi, ts_test$y[1:480])

# Plot hasil prediksi 10 hari kedepan
plot(prediksi)
```
```{r}
# Menggunakan Model Sarima x untuk Prediksi
prediksi <- forecast::forecast(model2_seasonal,480) # 20 hari * 24 jam

# Menghitung akurasi model
forecast::accuracy(prediksi, ts_test$y[1:480])

# Plot hasil prediksi 10 hari kedepan
plot(prediksi)
```

```{r}
# Menggunakan Model Sarima x untuk Prediksi
prediksi <- forecast::forecast(model_overfitt3_seasonal,480) # 20 hari * 24 jam

# Menghitung akurasi model
forecast::accuracy(prediksi, ts_test$y[1:480])

# Plot hasil prediksi 10 hari kedepan
plot(prediksi)
```
Model yang digunakan sebagai model akhir adalah model $ARIMA(2,0,2)(1,1,0)^24$ karena memiliki nilai MAPE pada testing paling kecil yaitu (14.80 atau keaukuratan sekitar 85%)

```{r}
# Melihat nilai maksimal (terakhir) dalam data asli 
data$ds %>% 
  max() %>% 
  format("%y-%m-%d %H:%M:%S")
```

```{r}
# Memotong 92 hari terakhir dari data asli
data_model <- data %>% 
  tail(92*24)

# Menampilkan summary dari data yang dipotong
data_model %>% summary()
```

```{r}
# Mengubah data menjadi Time Series
model_ts <- ts(data_model$y, frequency = 24)

# Menggunakan model $ARIMA(2,0,2)(1,1,0)^24$ sebagai model akhir
final_model<-Arima(model_ts,order=c(2,0,2),seasonal=c(1,1,0))
```

```{r} 
# Melakukan prediksi untuk 6 jam kedepan
ramalan_next <- forecast::forecast(final_model,6) # 1 day * 6 hours

# Plot hasil prediksi
plot(ramalan_next)
```

```{r}
# Mengubah nilai forecast menjadi dataframe
ramalan_next %>% 
  as.data.frame() %>% 
  round()
```
